【裁判字號】    91,交訴,35
【裁判日期】    920725
【裁判案由】    業務過失致死
【裁判全文】
臺灣臺北地方法院刑事判決                          九十一年度交訴字第三五號
    公  訴  人  臺灣臺北地方法院檢察署檢察官
    被      告  丙○○  男  五.
右列被告因業務過失致死案件，經檢察官提起公訴（九十年度偵字第二五三二一號、
第二五四八三號），本院判決如左：
    主  文
丙○○從事業務之人，因業務上之過失致人於死，處有期徒刑壹年拾月。
    事  實
一、丙○○係營業大貨車司機，係以駕車載運砂石為其業務之人，於民國九十年十月
    十二日上午九時四十分許，駕駛車號九Ｒ－九四八號營業半聯結車，沿台北市○
    ○路第二車道由西向東行駛，至該路與大直街口交岔路口時，原應注意車前狀況
    ，並隨時採取必要安全措施，而依當時為日間自然光線、路面無障礙無缺陷，視
    距良好之情形，又非不能注意，竟疏未注意適有許陳月里騎乘車號ＡＲＡ－七０
    九號機車，同向行駛在該營業半聯結車之右前方之車前狀況、亦未採取必要安全
    措施即貿然前行，而以該營業半聯結車右前保險桿撞及該機車左後車尾，使許陳
    月里人車倒地後，再撞擊已倒地之機車車尾部分，致許陳月理因此受有骨盆不穩
    定粉碎性開放骨折、左脛腓骨骨折、左鎖骨骨折、右側小腿開放性撕裂傷合併軟
    組織缺損等傷害，經送醫後延至同年月十四日不治死亡。
二、案經台灣台北地方法院檢察署檢察官相驗後自動檢舉、並由許陳月里之子乙○○
    訴請台灣台北地方法院檢察署檢察官偵查起訴。
    理  由
一、訊據被告丙○○固不否認其於九十年十月十二日上午九時四十分許，駕駛車號九
    Ｒ－九四八號營業半聯結車，沿台北市○○路由西向東行駛，並行經該路與大直
    街口交岔路口，及被害人許陳月理人車倒地之後，其即停車並前往探視被害人之
    事實，惟矢口否認有何犯行，辯稱：其所駕駛之營業半聯結車並無撞擊到被害人
    所騎乘之機車；該機車倒地於路肩，距離其所行走之第二車道相距甚遠；而其所
    駕駛之營業半聯結車右前保險桿之車損，乃在其他工地撞到云云。經查：
  (一)發生本件車禍之事實，有卷附道路交通事故調查報告表、補充資料表、談話紀錄
    表、現場照片等在卷可稽；另被害人因本件車禍受有骨盆不穩定粉碎性開放骨折
    、左脛腓骨骨折、左鎖骨骨折、右側小腿開放性撕裂傷合併軟組織缺損等傷害，
    嗣經送醫仍不治死亡之事實，亦有三軍總醫院診斷證明書、勘驗筆錄、相驗屍體
    證明書、檢察署驗斷書、被害人照片等附卷足參。先予敘明。
  (二)被告雖以前詞置辯，然查：
  １被告自承其於車禍前之路徑係北安路第二車道（卷附九十年十月十二日警詢筆錄
    、道路交通事故調查報告表、談話紀錄表、九十年十月十五日訊問筆錄參照），
    而該車道至被告於車禍後所停放之車輛位置之延伸線右側（按約略即為該營業半
    聯結車之右輪軌跡），與被害人所騎乘之機車車尾尾燈碎片位置及刮地痕之起點
    均極為接近，此有卷附道路交通事故調查報告表、現場照片在卷可憑，是以被告
    辯稱其所行走之車道距離被害人機車倒地位置甚遠，可見並無碰撞云云，不足採
    信。
  ２於本件車禍後，被告所駕駛之營業半聯結車右前保險桿受有損壞之事實，除有卷
    附道路交通事故補充資料表、該營業半聯結車照片等在卷可稽外，證人即處理本
    件車禍之警員甲○○亦結證稱：其在交通隊已服務十二年，當天發現大貨車右前
    保險桿有撞擊痕跡（按即九十年偵字第二五三二一號卷第二十頁右下角照片手指
    之處）；該撞擊的痕跡旁有白色之附著物，好像是有點白色的漆，有沒有油漆移
    轉不太記得，不過好像有點白色的油漆在貨車保險桿上，就是該手指的位置，且
    因此痕跡稍微有裂痕，與舊痕跡會有灰塵不同，因此判斷為新痕跡（卷附本院九
    十二年一月十七日訊問筆錄參照）。本院核以：(1)證人甲○○已於交通隊擔任警
    員十二年，對車禍發生經過、現場跡證判斷等，均應有足夠經驗為妥適之判定，
    本院認其前述證詞有高度之證據力，則其證述稱被告所駕駛之營業半聯結車右前
    保險桿之碰撞痕跡為新痕跡，即屬可信；(2)前述撞擊痕跡上之類似白色油漆之物
    質，其顏色亦與被害人機車車尾部分之車殼、把手之烤漆顏色相符；(3)由前述被
    告所駕駛之營業半聯結車右輪軌跡與被害人所騎乘之機車車尾尾燈碎片位置及刮
    地痕之起點均極為接近之事實，亦可知兩車之碰撞點，應在營業半聯結車右方，
    此亦與前述撞擊痕跡係在右前保險桿之認定相符，認該撞擊痕跡確係本件車禍所
    造成。至被告雖辯稱：前述右前保險桿之撞擊痕跡，乃在工地撞擊轉彎處的欄杆
    及工地水泥柱上之石頭所致（卷附本院九十一年九月二十七日訊問筆錄參照），
    惟此與前述證人甲○○結證稱：該撞擊痕跡為新痕跡乙節，已有不符；況證人甲
    ○○更明確結證稱：依其專業之判斷，撞到石頭或水泥柱並不會產生白色油漆附
    著等語（卷附本院九十二年一月十七日訊問筆錄參照），則被告前述所辯顯不可
    採，附此敘明。
  ３另經本院依職權函查，法務部法醫研究所鑑定回函稱：被害人所受之傷勢，係在
    跌倒之後，再遭重物輾壓所致，並非自行摔倒或車輪輾壓所致，此有該所法醫理
    字第０９２００００２６２號函在卷可參，益證本件車禍發生之經過，確有重物
    輾壓之外力介入，而非被告自行跌倒所致（且因被害人未遭被告營業半聯結車車
    輪直接輾壓，是以在被告所駕駛之營業半聯結車上並未發現被告之血跡）；又被
    告迭稱其於綠燈起步，並經過被害人倒地之位置後（或聽到碰撞聲響、或經不明
    騎士告知而知悉，詳後述），始知發生車禍，則被害人顯非遭被告車前之其他車
    輛撞擊；再依卷附道路交通事故調查報告表所示，被告所駕駛之營業半聯結車於
    車禍後所停之位置，尾端距離被害人倒地之機車，不過八至十公尺，核屬行進間
    發生碰撞後即行停車之合理距離，是以綜合前情，益證被害人機車確遭被告營業
    半聯結車撞擊之事實。而再參以被害人之機車之刮地痕起點並無任何車損碎片，
    反而在長達十點一公尺之刮地痕結束之後，才於地面上出現車損碎片之情形（卷
    附道路交通事故調查報告表、現場照片參照），本件車禍應曾發生二次碰撞之事
    實，亦足認定。亦即，由前述證人甲○○之證詞、現場之跡證、法醫研究所之鑑
    定意見，本件車禍經過乃：被告所駕駛之營業半聯結車之右前保險桿先撞擊被害
    人所騎乘之機車左車尾部分，因而於該保險桿上形成新擦痕並留下類似白色油漆
    之物質，嗣被害人之機車向右倒地後滑行十點一公尺後，該機車車尾再遭被告之
    營業半聯結車碰撞，並因此造成機車車尾尾燈破碎散落、及被害人遭重物輾壓之
    傷勢之事實，應足認定。
  (三)另查，被告對如何得知被害人已經倒地乙節：(1)於警詢時稱：「... 並未感覺有
    與其他車輛發生碰撞，後來有位機車騎士停在公車前面告知有人受傷倒地，我下
    車查看才知右方有部重機車... 」（卷附九十年十月十二日警詢筆錄參照）；(2)
    於偵查時則稱：「... 我過紅綠燈，有聽到一巨大聲，由後視鏡看到死者及機車
    倒在路上。」（卷附九十年一月八日偵訊筆錄參照）、「肇事後別人通知我，我
    停下看後打救護車。」「... 在路口時有人跟我比後側，我下車發現有一機車在
    我右後方約第三車道。」（卷附九十年十月十五日偵訊筆錄參照）；(3)於本院訊
    問時則先稱：聽到碰撞一聲由後視鏡看到機車倒在路肩；嗣稱有位騎士在右邊打
    電話，他說那邊有個騎士倒下，我問他誰撞的他沒有講；又稱該騎士也不是在跟
    我講話，就是跟我比來比去，我以為他在跟我講話；再稱當時我聽到碰聲，然後
    往左右看後試鏡，看到騎士倒在斑馬線附近後面，順便看到騎士在那邊打電話，
    跟我比來比去，我就下車；復稱該騎士不是對我比，是比北安路與機車方向等語
    （卷附本院九十一年九月二十七日訊問筆錄參照）；(4)於偵查時具狀稱：「前方
    無異物及車輛左右無任何異狀，行駛三十公尺時，此時有一名無名機車騎士告知
    後方有倒地... 」等語（偵查卷附九十一年一月七日被告所提之「聲明異議狀」
    參照）。核以被告前述辯詞，在有無聽到碰撞聲響？有無該機車騎士存在？該機
    車騎士有無對被告說話？是否對著被告比手畫腳？等情，均前後陳述不一；更在
    承認其曾閱覽前述「聲明異議狀」之內容、且為其真意後，經本院質疑為何與當
    庭口述情節不同時，立即改稱「我沒有看過這個內容」等語（卷附本院九十一年
    九月二十七日訊問筆錄參照）。前述情形，即均足以證明被告辯稱其不知發生車
    禍云云，乃純屬卸責之詞，不足採信。
  (四)按汽車行駛時，駕駛人應注意車前狀況，並隨時採取必要之安全措施，道路交通
    安全規則第九十四條第三項定有明文，被告於前開時地，本應注意前述規定，而
    依當時為日間自然光線、路面無障礙無缺陷，視距良好之情形（卷附現場照片參
    照），又非不能注意，竟疏未注意適有被害人騎乘機車，同向行駛在該營業半聯
    結車之右前方之車前狀況、亦未採取必要安全措施即貿然前行，而以該營業半聯
    結車右前保險桿撞及該機車左後車尾，使許陳月里人車倒地後，再撞擊已倒地之
    機車車尾部分，其有過失甚明；且此過失與被害人受有骨盆不穩定粉碎性開放骨
    折、左脛腓骨骨折、左鎖骨骨折、右側小腿開放性撕裂傷合併軟組織缺損等傷害
    ，即嗣經送醫後仍不治死亡之間，亦有相當因果關係，則被告因過失致人於死之
    犯行，足以認定。
二、被告係營業大貨車司機，係以駕車載運砂石為其業務之人，且於執行業務之際發
    生本件車禍之事實，已據其所自承（卷附本院九十一年九月二十七日訊問筆錄參
    照），則核被告所為，係犯刑法二百七十六條第二項業務過失致死罪。爰審酌被
    告過失之程度、被害人所受之傷勢及死亡之結果、犯後猶狡詞卸責態度不佳、迄
    今未給予被害人家屬任何補償等情，量處如主文所示之刑。
三、末查：(1)被告於發生件車禍後，雖經測試其呼氣中有酒精成分，惟其濃度僅為每
    公升零點一一毫克，依卷附行政院國軍退除役官兵輔導委員會台北榮民總醫院八
    十八年八月五日（八八）北總內字第二六八六八號函及中央警察大學交通學系暨
    交通管理研究所教授蔡志中之研究報告所示，以該濃度之呼氣中酒精成分，尚不
    能用以證明被告已呈酒醉之程度，是不應以道路交通管理處罰條例第八十六條第
    一項加重被告之刑；(2)又被告於發生車禍後雖停留於現場，但以其自始即否認發
    生碰撞之情形（卷附交通事故談話紀錄表、九十年十月十二日警詢筆錄參照），
    顯不構成在未被有偵查犯罪職權之公務員知悉前，不逃避接受裁判，停留現場並
    當場承認為肇事人，因而接受裁判之行為，而不能依刑法第六十二條前段減輕其
    刑；(3)另警員即證人甲○○於本件車禍後，雖曾以被告所駕駛之營業半聯結車之
    同型車輛測量右前保險桿之高度（按車型均為ＳＣＡＮＩＡ、１１３Ｍ、３１０
    ），並稱被告之營業半聯結車之右前保險桿擦撞痕跡處，即為被害人機車車尾左
    方向燈處等語（卷附本院九十二年一月十七日訊問筆錄、警員甲○○測量高度照
    片參照），惟經本院依職權函查進口該ＳＣＡＮＩＡ、１１３Ｍ、３１０型營業
    半聯結車之福方股份有限公司，據該公司函覆稱：被告之營業半聯結車與警員甲
    ○○所測量之同型營業半聯結車之間，會因前軸負載、前輪懸吊鋼板之彈性疲乏
    程度、車輛營運使用情況、輪胎尺寸及胎壓之不同等情形，而產生前保險桿距地
    高度之不同，有該公司（92）福技字第０６２號函在卷可參；且證人及福方股份
    有限公司技術部經理丁○○亦到庭結證稱：影響保險桿距地高度之因素，包括車
    齡、輪胎、保養、載重等（卷附本院九十二年七月十一日訊問筆錄參照），是以
    證人甲○○之前述測量結果，是否為被告所駕駛之營業半聯結車前保險桿高度，
    即有疑問，是爰不將此列為認定事實之證據之一。均附此敘明。
據上論斷，應依刑事訴訟法第二百九十九條第一項前段，刑法第二百七十六條第二項
，罰金罰鍰提高標準條例第一條前段，判決如主文。
本案經檢察官柯宜汾到庭執行職務
中      華      民      國    九十二    年      七      月    二十五    日
                                    臺灣臺北地方法院交通法庭
                                        法  官  林鴻達
右正本證明與原本無異。
如不服本判決，應於判決送達後十日內向本院提出上訴狀（應抄附繕本）。告訴人或
被害人如對於本判決不服者，應具備理由請求檢察官上訴，其上訴期間之計算係以檢
察官收受判決正本之日期為準。
                                        書記官  石幸代
中      華      民      國    九十二    年      七      月    二十五    日
附錄本案所引法條：
中華民國刑法第二百七十六條
 (過失致死罪)
因過失致人於死者，處二年以下有期徒刑、拘役或二千元以下罰金。
從事業務之人，因業務上之過失犯前項之罪者，處五年以下有期徒刑或拘
役，得併科三千元以下罰金。


司法院資訊處製作；財團法人民間司法改革基金會備份。
